臺灣臺中地方法院民事判決
                                     111年度豐簡字第85號
原      告  吳峻輔  

被      告  全國婷  

訴訟代理人  陳祐仁  
上列被告因過失傷害案件，經原告提起損害賠償之刑事附帶民事
訴訟（本院110年度豐交簡附民字第10號），經刑事庭裁定移送
前來，本院於民國111年4月20日言詞辯論終結，判決如下：
　　    主      文
一、被告應給付原告新臺幣（下同）21萬7,430元，及自民國111
    年4月21日起至清償日止，按週年利率百分之五計算之利。
二、原告其餘之訴駁回。
三、訴訟費用1,770元由被告負擔。
四、本判決第一項得假執行。但被告如以21萬7,430元為原告預
    供擔保後，得免為假執行。
　　事實及理由
壹、程序事項：
　　按訴狀送達後，原告不得將原訴變更或追加他訴，但擴張與
    減縮應受判決事項之聲明者，不在此限，民事訴訟法第 255
    條第1項第3款，第262條第1項前段分別定有明文。本件原告
    起訴時原聲明請求：被告應給付原告新臺幣（下同）20萬7,
    430元，及自起訴狀繕本送達被告翌日起至清償日止，按週
    年利率百分之5計算之利息等語（見附民卷第6頁）。嗣於民
    國111年4月20日言詞辯論時，變更聲明為：被告應給付原告
    28萬7,430元（計算式：207,430+80,000。原告起訴時醫療
    費金額已扣除已領強制險2,040元，見附民卷第6頁），及自
    111年4月21日起至清償日止，按週年利率百分之5計算之利
    息等語（見本院卷第72頁），核屬減縮應受判決事項之聲明
    ，與上開規定相符，應予准許。
貳、實體事項：　　
一、原告主張：被告於民國110年2月25日17時39分許，駕駛車牌
    號碼BBY-8625號自用小客車，沿臺中市西屯區台74線由北向
    南方向行駛，行經臺中市西屯區市政匝道附近，原應注意汽車
    在同一車道行駛時，後車與前車之間應保持隨時可以煞停之距離
    ，且應注意車前狀況，並隨時採取必要之安全措施，而依當時
    天候晴、日間自然光線、路面柏油、乾燥、無缺陷、無障礙
    物、視距良好，並無不能注意之情事，竟疏未注意與前車保持
    安全距離，適有原告駕駛之車牌號碼BCV-9560號自用小客車
    （系爭車輛），沿同方向行駛在前，被告所駕駛之汽車因違反
    上開注意義務，而與原告駕駛之系爭車輛發生碰撞（下稱系
    爭事故），致系爭車輛受損，及原告受有頸椎韌帶及胸椎韌
    帶扭傷之傷害（下稱系爭傷害）。爰依侵權行為法律關係，
    請求①醫藥費14,930元（已扣已領強制險2,040元）、②交通
    費42,500元、③系爭車輛交易性貶值13萬元，④精神慰撫金10
    萬元，請求被告賠償28萬7,430元等語。並聲明：如程序事
    項變更後之聲明。
二、被告則以：針對原告醫藥費14930元之請求不爭執。原告雖
    依據大都會計程車資試算網頁證明其自住家至幼稚園、幼稚
    園至工作地、住家至治療所之計程車資試算，但不當然證明
    原告受有此部分損害。依原告所提出汽車結帳工單服務說明
    ，交車後一切正常，應無所謂交易性貶值。原告請求精神慰
    撫金10萬元過高等語，資為抗辯，並聲明：㈠原告之訴駁回
    。㈡如受不利益判決，願供擔保請免為假執行之宣告。
三、本院之判斷：
　㈠按因故意或過失，不法侵害他人之權利者，負損害賠償責任
    ，民法第184條第1項前段。經查：
  ⒈本件原告主張被告於上開時、地，未注意車前狀況，追撞原
    告所駕駛系爭車輛，致系爭車輛受損，原告受有系爭傷害乙
    情，為被告所不爭執，並經本院依職權調取本院110年度豐
    交簡字第804號刑事卷宗後，核閱卷內之初步分析研判表道
    路交通事故現場圖、道路交通事故調查報告表、道路交通事
    故談話紀錄表、補充資料表、現場照片屬實，堪信為真實。
  ⒉從而，原告主張被告應負侵權行為損害賠償責任，應屬有據
    。
　㈡按不法侵害他人之身體或健康者，對於被害人因此減少勞動
    能力，或增加生活上之需要時，應負損害賠償責任；不法侵
    害他人之身體，被害人雖非財產上之損害，亦得請求賠償相
    當之金額，民法第193條第1項、第195條第1項分別定有明文
    。茲就原告所受損害，論述如下：
  1.醫藥費用：
    原告主張因本件車禍所受系爭傷害，支出醫藥費16,970元乙
    情，有診斷證明書、醫療費用收據在卷可證（見附民卷第25
    至42頁），並為被告所不爭執（見本院卷第55頁）。是原告
    請求經扣除強制險2,040元金額後之14,930元，應屬有據。
　⒉系爭車輛維修期間接送小孩、上班代步費用，及就醫之交通
    費：
　  原告主張系爭車輛自發生系爭事故之日（110年2月25日）起
    ，至110年4月14日維修完畢之日止，共計49日（其中工作日
    32日，假日17日）。而原告工作日每日上午須先自住家接送
    小孩至幼稚園後，在接著前往工作地點上班；下班時間則相
    反，先由上班地點至幼稚園接送小孩後，再共同返家，惟因
    系爭事故致系爭車輛維修中無法使用，原告有搭乘計程車接
    送小孩及上班之必要。且原告因系爭事故所受系爭傷害，下
    班後另需由住家前往富馨物理治療所接受復健療程，共計10
    堂，惟因系爭車輛維修中無法使用，故亦有必要搭乘計程車
    前往治療，爰依法請求交通費42,500元（見附民卷第6至7頁
    ）。經查：
  ⑴汽車為現代人生活常見之交通代步工具，對於生活維持具有
    一般中心意義的經濟性財貨。原告接送小孩上下學、上下班
    或就醫復健治療，需使用汽車。因系爭車禍發生，致系爭車
    輛受損，於修理期間內，原告受有「無法使用系爭車輛」之
    損失，應可認定。
  ⑵按無法利用汽車本身，即為損害。此項客觀上使用價值的損
    失，相當於市場上的租賃價額（見陳聰富，侵權行為法原理
    一書，第437頁，2017年7月初版第一刷。最高法院104年度
    台上字第504號民事判決類此見解）。故本院認為原告得以
    修車期間市場上租用車輛租金或以距離計算搭乘計程車之費
    用，作為損害賠償金額的計算基準（臺灣高等法院臺中分院
    110年度上易字第214號、106年度上易字第194號；臺灣高等
    法院107年度上易字第1037號、105年度上易字第904號民事
    判決；臺灣高等法院臺南分院108年度上易字第388號民事判
    決類此見解）。
　⑶參酌原告之小孩當時就讀臺中市私立惠來熊國際蒙特梭利幼
    兒園，地址為臺中市○○區○○路000號（證物8，見附民卷第65
    0至67頁）；原告上班地點為臺灣臺中地方法院，地址為臺
    中市○區○○路○段00號（證物9，見附民卷第69頁）。參酌大
    都會計程車資試算網頁，每工作日來回一趟需支出1,000元
    （證物10，見附民卷第71至73頁）。則系爭車輛維修期間，
    原告於32工作日需接送小孩上下學及上下班，故原告此部分
    請求代步費用32,000元【計算式：（295+205）×2×32＝32,00
    0】（屬物之使用利益受損），應屬有據。
　⑷另原告至物理治療所10堂，有費用單據可佐（見證物4、5，
    附民卷第31至33頁），此部分既屬必要之就醫，則無論原告
    是自行前往或由其親友載其前往，均有交通費用之支出，難
    謂未增加其生活上之支出（臺灣高等法院臺中分院108年度
    上字第113號、110年度重訴字第1號民事判決同此見解）。
    參以富馨物理治療所地址為臺中市○○區○○路○段000號（證物
    5，見附民卷第33頁）。再參酌大都會計程車資試算網頁，
    每次復健來回一趟需支出1,050元（證物11，見附民卷第75
    頁）。則原告就醫共10次，原告以計程車資計算請求交通費
    10,500元【計算式：525×2×10＝10,500】（屬附隨身體健康
    權受損之附隨經濟上損失），應屬有據（臺灣高等法院108
    年度上易字第777號民事判決類此見解）。
　⑸基上，原告請求系爭車輛維修期間無法使用系爭車輛之交通
    費損害4萬2,500元，應屬有據。
　⒊車輛交易性貶值13萬元：
　⑴按不法毀損他人之物者，被害人得請求賠償其物因毀損所減
    少之價額，民法第196條定有明文。次按損害賠償目的在於
    填補損害，其應回復者，係物之應有狀態，自應將損害事故
    發生後之變動狀況考慮在內。故於物被毀損時，被害人除得
    請求修補或賠償修復費用，以填補技術性貶值之損失而回復
    物之物理原狀外，倘修復後其物因毀損所減少價額仍超過必
    要修復費用時，就其差額（即交易性貶值）亦得請求賠償（
    臺灣高等法院臺中分院108年度上易字第151號判決、臺灣高
    等法院89年度上易字第154號判決、臺灣高等法院臺南分院9
    9年度上易字第248號判決同此見解）。
  ⑵經查：
  ①臺中市汽車商業同業公會出具之車輛鑑價書上記載：「一、
    廠牌-福特六和、型式-C519-ZF、出廠年月-2019年10月、排
    氣量1497CC之自用小客車，在正常車況下，於110年2月間之
    正常中古車價約為65萬元左右。二、車號000-0000號自用小
    客車，因車禍事故受損，更換前保險桿、水箱護照、右前葉
    子板、後保險桿、右後葉子板、後箱蓋、後圍板、引擎蓋、
    左後葉子板有板修，故撞擊前與修復後之交易價減損約為13
    萬元左右。」等語（見本院卷第47頁）。
　②本院另參酌該車輛因系爭車禍確實受損，該車輛之使用期間
    等一切情狀，認原告主張該車輛因系爭車禍後，車價折損之
    損失為13萬元乙節（見本院卷第72頁），應屬可採。
　⒋精神慰撫金：
    按慰撫金之賠償須以人格權遭遇侵害，使精神上受有痛苦為
    必要，其核給之標準固與財產上損害之計算不同，然非不可
    斟酌雙方身份資力與加害程度，及其他各種情形核定相當之
    數額（最高法院51年度台上字第223號判例意旨參照）。本
    院審酌原告自陳大學畢業，目前從事法官助理工作，名下有
    股利憑單、薪資所得、利息所得，汽車及股票之財產之經濟
    狀況；被告大學畢業、目前名下有租賃所得、股利憑單及薪
    資所得，及房屋土地汽車不動產等情，有兩造109年稅務電
    子閘門資料查詢表在卷可佐（證物袋），並考量原告因本件
    車禍所受系爭傷勢之程度，認原告請求精神慰撫金，以3萬
    元為合理。逾此範圍之請求，尚嫌過高。
　㈢強制險扣抵：
　  按強制汽車責任保險之保險人依強制汽車責任保險法規定
    所為之保險給付，視為被保險人損害賠償金額之一部分，被
    保險人受賠償請求時，得扣除之；本法所稱汽車，係指公路
    法第2條第8款規定之汽車及行駛道路之動力機械，強制汽車
    責任保險法第32條、第5條第1項定有明文。經查，原告於本
    件車禍事故發生後，因本件車禍所受損害，業已向強制汽車
    責任保險之保險人領取保險給付2,040元，有第一產物保險
    股份有限公司函文在卷為憑（見本院卷第49至53頁）。揆諸
    上揭說明，原告已受領之強制汽車責任保險金應視為被告損
    害賠償金額之一部份。是被告應賠償原告之金額為21萬7,43
    0元（計算式：1萬6,9701+4萬2,500+13萬+3萬-2,040）。
(五)本件為侵權行為之債，為給付無確定期限之債務。從而，原
    告請求自111年4月21日(見本院卷第72頁）起至清償日止，
    按週年利率百分之5計算之利息，合於法規（民法第233條第
    1項前段、第203條、第229條第2 項），為有理由，應予准
    許。
四、綜上所述，原告依據侵權行為之法律關係，請求被告給付原
    告21萬7,430元，及自111年4月21日起至清償日止，按週年
    利率百分之5計算之利息，為有理由，應予准許。逾此範圍
    之請求，為無理由，應予駁回。
五、本判決原告勝訴部分，係適用簡易程序所為被告敗訴之判決
    ，依民事訴訟法第389條第1 項第3款規定，應依職權宣告假
    執行。被告陳明願供擔保請准宣告免為假執行（見本院卷第
    55頁），核無不合，爰酌定擔保金額如上。
六、本件為判決基礎已臻明確，兩造其餘攻擊防禦方法及訴訟資
    料，經本院審酌後，核與判決結果不生影響，爰不一一論述
    。 　　
七、本件係原告提起刑事附帶民事訴訟，經本院刑事庭依刑事訴
    訟法第504 條第1項規定裁定移送前來，依同條第2項之規定
    ，就原告身體健康法益受侵害部分，屬於因刑法過失傷害犯
    罪所受之損害，免納裁判費。惟於本件訴訟繫屬過程，就原
    告請求物之損害（即車輛交易性貶值13萬元及物之使用利益
    受損3萬2,000元）部分，因非刑法過失傷害罪所保護之法益
    ，非屬犯罪所受之損害，依法補繳裁判費後，增生訴訟費用
    （即裁判費1,770元），依民事訴訟法第79條，命由被告負
    擔。
中　　華　　民　　國　　111 　年　　4 　　月　　29　　日
                      臺灣臺中地方法院豐原簡易庭
                                  法　官　高士傑
以上正本係照原本作成。
如不服本判決，應於送達後20日內，向本院提出上訴狀並表明上
訴理由，如於本判決宣示後送達前提起上訴者，應於判決送達後
20日內補提上訴理由書（須附繕本）。如委任律師提起上訴者，
應一併繳納上訴審裁判費。
中　　華　　民　　國　　111 　年　　4 　　月　　29　　日
                                  書記官　蔡伸蔚